臺灣高等法院臺中分院民事裁定　　　　 100年度再字第15號
再審原告　賴憲章
再審被告　賴成章
　　　　　賴謝雲妹
　　　　　賴慶麟
上列當事人間請求侵權行為損害賠償事件，再審原告對於民國99
年12月21日本院99年度重上更(二)字第7號確定判決及民國93年9月
21日臺灣彰化地方法院91年度重訴字第274號判決提起再審之訴
，本院裁定如下：
    主      文
再審之訴駁回。
再審訴訟費用由再審原告負擔。
    理      由
一、本件再審意旨略以：原確定判決有消極不適用民法第144條
    第2項及第129條第1項第2款規定之顯然錯誤情形，且影響裁
    判之結果。又原確定判決適用最高法院49年台上字第1730號
    判例及65年度第5次民庭庭推總會議決議，認定再審原告之
    不當得利請求權時效僅有5年，其適用法規亦顯有錯誤，應
    適用15年之一般消滅時效。再者，再審原告自民國87年6月
    15日起即持續對再審被告賴謝雲妹及賴慶麟為本件租金利益
    之請求，自發生時效中斷之效力，原確定判決未適用民法第
    129條、第131條及第137條第2項規定，自有適用法規顯有錯
    誤情事。另原確定判決未類推適用民法第177條第2項之規定
    ，自亦屬適用法規顯有錯誤。玆原確定判決既確有上開適用
    法規顯有錯誤之再審事由，且影響裁判之結果，爰依法提起
    本件再審之訴等語。
二、按再審之訴，應於30日之不變期間內提起，民事訴訟法第50
    0條第1項定有明文。復按，對於第二審判決於上訴期間內提
    起上訴者，其上訴因不合法而被以裁定駁回時，在該裁定確
    定前，尚無從斷定上訴為不合法。因之，應於駁回上訴之裁
    定確定時，始知悉原判決確定，對於該原判決提起再審之訴
    者，其提起再審之訴之不變期間，固應自駁回上訴之裁定確
    定時起算（最高法院67年臺抗字第495號判例參照）。然民
    事訴訟法第162條第1項規定：「當事人不在法院所在地住居
    者，計算法定期間，應扣除其在途之期間。但有訴訟代理人
    住居法院所在地，得為期間內應為之訴訟行為者，不在此限
    」。故住居法院所在地之訴訟代理人，受有得為上訴或提起
    再審之訴之特別委任者，雖當事人本人不在法院所在地住居
    ，計算其上訴或再審期間，亦不得扣除其在途之期間（最高
    法院28年上字第1529號判例參照）。是在途期間之規定，係
    為解決當事人及其訴訟代理人之住居所或事務所均距法院過
    遠，無法於法定期間內為一定之訴訟行為而設。如當事人於
    前訴訟程序委任之訴訟代理人，受有得提起再審之訴之特別
    委任，於判決確定後，不待另行委任，即得為當事人提起再
    審之訴。則該訴訟代理人倘住居法院所在地，雖當事人不在
    法院所在地住居，依民事訴訟法第162條第1項但書規定，計
    算再審之訴之不變期間，自不得扣除其在途之期間。查再審
    原告係於99年12月24日收受本院99年度重上更(二)字第7號判
    決之送達，並於前訴訟程序對之提起第三審上訴，嗣經最高
    法院以其上訴不合法為由，於100年4月28日裁定駁回其上訴
    而告確定，該裁定並已於同年5月13日送達於再審原告於前
    訴訟程序授與特別代理權之訴訟代理人林松虎律師及劉建成
    律師位於台中市之事務所，有委任狀及送達證書附於最高法
    院100年度台上字第668號民事卷可稽（見該卷第133、134、
    135、152、153頁）。是則，再審原告雖住居於日本，並未
    居住於本院所在地，然因其於前訴訟程序所委任之林松虎律
    師及劉建成律師，受有得提起再審之訴之特別委任，於判決
    確定後，即得為當事人提起再審之訴，故提起再審之訴之不
    變期間，依據上開說明，即應自該等訴訟代理人收受最高法
    院上開裁定之翌日（即100年5月14日）起算，無須扣除在途
    期間，至100年6月13日止（期間之末日即同年6月12日為休
    息日，以次日代之），即告屆滿。乃再審原告竟遲至100年6
    月15日始提起本件再審之訴，顯逾30日之再審不變期間，自
    非合法。再審原告主張其住居於日本國，在途期間為37日，
    其提起本件再審之訴，未逾法定不變期間云云，殊非可採。
三、按再審之訴不合法者，法院應以裁定駁回之，為民事訴訟法
    第502條第1項所明定。查再審原告提起本件再審之訴，既已
    逾30日之不變期間，而於法未合，依法自應予以裁定駁回。
四、據上論結，本件再審之訴為不合法，依民事訴訟法第502條
    第1項、第95條、第78條，裁定如主文。
中    華    民    國   100    年    7     月    18    日
                民事第四庭    審判長法  官  陳蘇宗
                                    法  官  張浴美
                                    法  官  吳美蒼
以上正本係照原本作成。
如不服本裁定應於裁定送達後10日內向本院提出抗告理由狀（須
按他造人數附具繕本），並繳納抗告裁判費新台幣1,000元。
                                    書記官  高麗玲
中    華    民    國   100    年    7     月    19    日
                                                      Ａ